臺灣高等法院刑事裁定
110年度抗字第537號
抗  告  人  鄭子康



上列抗告人即被告因違反毒品危害防制條例案件，不服臺灣宜蘭
地方法院中華民國110年2月5日裁定（109年度原易字第18號），
提起抗告，本院裁定如下：
    主  文
抗告駁回。
    理  由
一、原裁定意旨略以：抗告人即被告甲○○基於施用第二級毒品甲
    基安非他命之犯意，於民國106年8月21日13時許，在宜蘭縣
    ○○鄉○○路0巷0號住處客廳內，以將毒品置入玻璃球燒烤吸食
    煙霧之方式，施用甲基安非他命1次之事實，業據被告於警
    詢、偵訊及原審坦承不諱，並有慈濟大學濫用藥物檢驗中心
    檢驗總表、宜蘭縣政府警察局三星分局應受尿液採驗人尿液
    檢體採集送驗紀錄表（檢體編號TN0000000號）各1份在卷及
    吸食器1組、毒品殘渣袋1個扣案可考。又被告前因施用毒品
    案件，經檢察官以105年度毒偵字第1258號案件為附命戒癮
    治療之緩起處分確定，緩起訴期間為106年2月6日至108年2
    月5日，嗣因於緩起訴期間內再犯施用毒品案件，未完成戒
    癮治療即經檢察官撤銷該緩起訴處分，嗣後即未再接受觀察
    、勒戒或強制戒治之處遇，被告未完成附命緩起訴處分之戒
    癮治療，即不得認其事實上已接受等同「觀察、勒戒或強制
    戒治」執行完畢釋放之處遇。被告於犯本案施用第二級毒品
    罪前之3年，俱未接受觀察、勒戒或強制戒治之處遇，應依
    毒品危害防制條例第20條第3項規定，裁定將被告送勒戒處
    所觀察、勒戒，其期間不得逾2月等語。
二、抗告意旨略以：被告坦承有公訴意旨所載施用第二級毒品犯
    行，而其前因施用毒品案件，經檢察官以105年度毒偵字第1
    258號為附命戒癮治療之緩起訴處分，其於緩起訴處分期間
    再犯施用毒品案件，經檢察官撤銷緩起訴處分，嗣後即未再
    接受觀察勒戒或強制戒治之處遇，則依修正後毒品危害防制
    條例第20條第3項、第24條等規定，應由檢察官基於一次性
    之整理規劃而重啟處遇程序，視其個案情形，評估其是否適
    合「觀察勒戒或強制戒治」或再由檢察官依職權為附命完成
    戒癮治療之緩起訴處分，不得逕行起訴。本案起訴程序固未
    違背當時之規定，然依新修正之毒品危害防制條例規定，本
    案已欠缺訴追條件，不得刑事追訴，且法院應無從替代檢察
    官為裁量處遇，應諭知公訴不受理，原裁定逕行變更起訴意
    旨，依職權裁定觀察、勒戒，尚有未洽，故提起抗告等語。
三、按犯毒品危害防制條例第10條之罪者，檢察官應聲請法院裁
    定，或少年法院（地方法院少年法庭）應先裁定，令被告或
    少年入勒戒處所觀察、勒戒，其期間不得逾2月；依前項規
    定為觀察、勒戒或強制戒治執行完畢釋放後，3年後再犯第1
    0條之罪者，適用前2項之規定，修正後毒品危害防制條例第
    20條第1項、第3項定有明文。又上開毒品危害防制條例第20
    條第3項所謂「3年後再犯」，只要本次再犯（不論修正施行
    前、後）距最近1次觀察、勒戒或強制戒治執行完畢釋放，
    已逾3年者，即該當之，不因其間有無犯第10條之罪經起訴
    、判刑或執行而受影響（最高法院刑事大法庭109年度台上
    大字第3826號裁定意旨參照）。再修正後毒品危害防制條例
    第35條之1第2款前段所稱「依修正後規定處理」，就本次再
    犯第10條之罪，距最近1次觀察、勒戒或強制戒治執行完畢
    釋放後，已逾3年者，法院得視個案情形，就依職權裁定令
    被告入勒戒處所觀察、勒戒，或依刑事訴訟法第303條第1款
    規定為不受理之判決，擇一適用（最高法院刑事大法庭109
    年度台抗大字第1771號裁定意旨參照）。
四、被告於上開時、地，施用第二級毒品之事實，業據其於警詢
    、偵訊及原審供承在卷（見警卷第2頁、偵查卷第23頁、原
    審卷第44頁），其為警採集之尿液經送驗結果，呈安非他命
    、甲基安非他命陽性反應等情，有宜蘭縣政府警察局三星分
    局搜索筆錄、扣押物品目錄表、慈濟大學濫用藥物檢驗中心
    檢驗總表、宜蘭縣政府警察局三星分局應受尿液採驗人尿液
    檢體採集送驗紀錄表（檢體編號TN0000000號）各1份在卷可
    稽（見警卷第24至25頁），並有吸食器1組、毒品殘渣袋1個
    扣案可考，是其施用第二級毒品之犯行，已堪認定。又被告
    前因施用毒品案件，經檢察官以105年度毒偵字第1258號案
    件為附命戒癮治療之緩起處分確定，緩起訴期間為106年2月
    6日至108年2月5日，嗣因緩起訴期間內再犯施用毒品案件，
    未完成戒癮治療即經檢察官撤銷該緩起訴處分，嗣後未再接
    受觀察、勒戒或強制戒治等情，有本院被告前案紀錄表可證
    ，被告既未完成戒癮治療，難認已經觀察、勒戒或強制戒治
    執行完畢釋放，且又未曾因施用毒品經送觀察、勒戒或強制
    戒治，揆諸前開最高法院刑事大法庭裁定意旨，法院得視個
    案情形，就依職權裁定令被告入勒戒處所觀察、勒戒，或依
    刑事訴訟法第303條第1款規定為不受理之判決，擇一適用，
    故原審依毒品危害防制條例第20條第3項、第1項規定，依職
    權裁定令被告入勒戒處所觀察、勒戒，核無違誤。抗告人執
    前詞，主張原審應為不受理判決為由，提起抗告，為無理由
    ，應予駁回。
據上論斷，應依刑事訴訟法第412條，裁定如主文。
中　　華　　民　　國　 110　　年　　 4　　月　　 15 　日
  　　　　　　　　　刑事第十七庭審判長法　官 鄭水銓
　  　　　　　　　　　　　　　　　　  法　官 沈君玲
　　  　　　　　　　　　　　　　　　  法　官 李世華
以上正本證明與原本無異。
不得再抗告。
                                      書記官 莊佳鈴
中　　華　　民　　國　　110 　年　　4 　　月　　15　　日